【裁判字號】    97,訴,9
【裁判日期】    970806
【裁判案由】    懲治走私條例
【裁判全文】
臺灣澎湖地方法院刑事判決                 97年度訴字第9號
公  訴  人  臺灣澎湖地方法院檢察署檢察官
被      告  丁○○
上列被告因懲治走私條例案件，經檢察官提起公訴 （97年度偵
字第47、49號），本院判決如下：
    主    文
丁○○共同運送私運管制物品進口逾公告數額之走私物品，計貳
罪，各均處有期徒刑肆月，如易科罰金，均以新臺幣壹仟元折算
壹日。應執行有期徒刑陸月，如易科罰金，以新臺幣壹仟元折算
壹日。
    事    實
一、丁○○明知重量超過1,000公斤之高接梨枝為行政院所公告
    之進口管制物品，不得私自運送，竟有下列行為：
（一）其於民國97年1月間，基於運送私運進口管制物品之犯意
      聯絡，以新臺幣（下同）5萬元之代價，受僱於綽號「王
      仔」之不詳人士，並於97年1月5日凌晨，駕駛「正祥一號
      」自用娛樂船（船長為不知情之呂三吉），搭載同有運送
      私運進口管制物品犯意聯絡之甲○○（業經本院另行判決
      ），未經報關私自出港，行駛至東經23度40分、北緯119
      度30分之海上（即距離澎湖縣西嶼鄉小門村西北方1海浬
      處），自某不詳大陸漁船接運重量達1,740公斤、分裝為
      112 箱之大陸產高接梨枝，並將之運送回澎湖。嗣於同日
      凌晨0時45分許，該船行至澎湖縣西嶼鄉大果葉外海0.5海
      浬處，經行政院海岸巡防署海洋巡防總局第八海巡隊人員
      發覺有異，登船檢查，因而查獲上開大陸高接梨枝。
（二）其又於97年1月8日凌晨，夥同具有運送私運進口管制物品
      犯意聯絡之乙○○（現由本院通緝中），駕駛「正祥一號
      」娛樂船，未經報關私自出海，而在不詳位置之海上接運
      重量達1,600公斤、分裝為100箱之高接梨枝，並將之運送
      回澎湖。嗣於當日清晨8時30分許，為警在前開船隻上查
      獲高接梨枝51箱，另於西嶼鄉赤馬村48號前空地，查獲高
      接梨枝49箱。
二、案經行政院海岸巡防署海洋巡防總局第八海巡隊暨澎湖縣政
    府警察局白沙分局報請臺灣澎湖地方法院檢察署檢察官偵查
    起訴。
    理    由
甲、證據能力部分：
一、按被告以外之人於審判外之陳述雖不符刑事訴訟法第159條
    之1至之4等條文之規定，而經當事人於審判程序同意作為證
    據，法院審酌該言詞陳述或書面陳述作成時之情況，認為適
    當者，亦得為證據；當事人、代理人或辯護人於法院調查證
    據時，知有刑事訴訟法第159條第1項不得為證據之情形，而
    未於言詞辯論終結前聲明異議者，視為有前項之同意，刑事
    訴訟法第159條之5亦定有明文。本件證人甲○○、乙○○、
    呂三吉於警詢中之陳述，其性質雖屬傳聞證據，惟並無符合
    刑事訴訟法第159條之1至之4等前四條之情形，但其等所為
    之上開警詢筆錄，本院審理時予以提示並告以要旨，且各經
    檢察官及被告表示意見，當事人已知上述筆錄屬傳聞證據，
    且均未於言詞辯論終結前對該等筆錄內容異議，依上開規定
    ，其等於警詢中之證言，已擬制同意其有證據能力。
二、又關稅法第28條規定: 「海關對進口貨物原產地之認定，應
    依原產地認定標準辦理，必要時，得請納稅義務人提供產地
    證明文件。在認定過程中如有爭議，納稅義務人得請求貨物
    主管機關或專業機構協助認定，其所需費用統由納稅義務人
    負擔。」本件因係運送私運進口管制物品，非一般之買賣交
    易，故無法請納稅義務人提供產地證明文件，而依據關稅法
    授權財政部會同經濟部制訂之進口貨物原產地認定標準及進
    口貨物原產地認定標準參考事項，其中該參考事項第8條規
    定: 進口人未能依海關要求於期限內提出說明或提供相關資
    料文件時，由驗貨或查緝單位依既有事證，認定其產地。第
    9條規定: 軍警治安機關查獲之走私物品，原則上其產地應
    由各該機關向涉案行為人或當事人偵訊後，依獲案筆錄等相
    關事證，先行查證認定，認定有疑義時，應於移送書載明相
    關資料（包括私運起運口岸、交易或接運自何國國籍之船舶
    等），送關稅總局認定。而依卷附97年2月20日第1次會議審
    議表之記載，該關稅總局在認定扣案高接梨枝等物之過程中
    ，已請專業機構相互討論表示意見而協助認定，此有關稅總
    局進口貨物原產地認定委員會97年第1次會議審議表附卷可
    稽，該提供意見之人與被告均無瓜葛，最後並經關稅總局該
    委員會會議決議後而製作會議審議表，其可信度甚高，屬於
    可信之特別情況下製作之文書，依刑事訴訟法第159條之4第
    3款規定，亦有證據能力。
乙、實體部分：
一、被告丁○○承認有受綽號「王仔」之人僱用，與甲○○於97
    年1月5日凌晨駕船出海，在距小門村西北方1海浬處之海上
    接駁高接梨枝之行為，核與共犯甲○○指述情節相符，並有
    現場照片、及扣案之112箱高接梨枝足資佐證。又前開高接
    梨枝經關稅總局進口貨物原產地認定委員會97年度第1次會
    議認定：其中一位專家認可能產區為山東產梨枝，另一位專
    家認應該是由大陸地區生產之「新興梨」或「黃金梨」，亦
    有審議表在卷可稽。是故，被告前開共同運送私運進口管制
    物品之犯行，堪以認定。
二、被告雖否認與乙○○於97年1月8日共同駕船出海接駁高接梨
    枝之犯行，辯稱：1月7日晚間伊在村長家泡茶聊天，1月8日
    早上則打電話約乙○○到伊住處喝酒聊天，不清楚船上高接
    梨枝來源，並未從事走私云云。經查：
（一）被告自陳「正祥一號」漁船皆由伊使用管理，從未有人偷
      開該船（警詢卷第2頁、本院卷第32頁），再當日查扣之
      高接梨枝與前開被告於1月5日運送之高接梨枝，均係以白
      紙包裹後放入牛皮紙箱，再外包塑膠袋，包裝手法極為類
      似，有現場照片可稽，則該批高接梨枝之來源顯然和被告
      有關；又被告與乙○○2人於當日早上7時許經警追查時，
      衣褲上各均沾有海砂，亦有現場照片可稽；且乙○○於警
      詢中稱其於時屬冬天之案發當日凌晨5點前往海邊戲水，6
      時30分前往被告家喝酒之行徑亦有違常理；若非被告與乙○○共同駕船前往接駁高接梨枝，何以如此？又該批高接
      梨枝經關稅總局進口貨物原產地認定委員會97年度第1次
      會議認定：其中一位專家認可能產區為山東產梨枝，另一
      位專家認應該是由大陸地區生產之「新興梨」或「豐水梨
      」，亦有審議表在卷可稽。是故，被告所辯，無非為事後
      卸責之詞，不足採信。被告與乙○○共同運送私運進口管
      制物品之犯行，亦堪以認定
（二）至於被告欲聲請傳訊證人以證明其於1月8日上午6時至7時
      係在家並未出海云云，縱然被告欲證明之事項為真，仍未
      能說明其於案發當日上午6時以前之行蹤，本院因認並無
      傳訊之必要，附此說明。
三、按高接梨枝係屬海關進口稅則第6章之球莖、根及類似品類
    ，而為行政院92年10月23日院臺財字第0920056338號公告修
    正之「管制物品項目及其數額」丙項第5款所定之管制進口
    物品，一次私運之緝獲時完稅價格總額超過新臺幣10萬元或
    總重量超過1,000公斤者，即屬懲治走私條例第2條第1項所
    稱之管制物品。被告2次運送之大陸產高接梨枝各重達1,740
    公斤、1,600公斤，均已逾1,000公斤，核其所為，均係犯懲
    治走私條例第3條第1項之運送私運管制物品逾公告數額罪。
    被告於1月5日與「王仔」、甲○○；及於1月8日與乙○○所
    為，各均有犯意聯絡及行為分擔，各均為共同正犯。被告所
    犯上開2罪間，犯意各別，應予分論併罰。爰審酌被告為實
    際支配「正祥一號」漁船之人，對本件犯行居於主導地位，
    且其無視法律規範，於海巡人員查獲後數日立即再犯，使國
    家難以管理進口物資，對社會秩序產生破壞，及其犯後猶飾
    詞否認等一切情狀，量處被告如主文所示之刑，並諭知易科
    罰金之折算標準，暨定其應執行之刑及易科罰金之折算標準
    。又查獲之高接梨枝，業於97年3月12日10時許經澎湖縣農
    會銷毀，有澎湖縣政府警察局白沙分局、澎湖縣農會函可稽
    ，附此說明。
據上論斷，應依刑事訴訟法第299條第1項前段，懲治走私條例第
3條第1項、第11條、第12條，刑法第28條、第41條第1項前段、
第51條第5款，刑法施行法第1條之1，判決如主文。
本案經檢察官丙○○到庭執行職務。
中    華    民    國     97    年    8     月    6    日
                  刑事庭  審判長法  官  管安露
                                法  官  陳順輝
                                法  官  李宛玲
以上正本係照原本作成。
如不服本判決，應於判決送達後10日內，向本院提出上訴狀（須
附繕本）。
中    華    民    國     97    年    8     月    6    日
                                書記官  王耀煌
論罪科刑條文：
懲治走私條例第3條第1項
運送、銷售或藏匿前條第 1 項之走私物品者，處 5 年以下有期
徒刑、拘役或科或併科新臺幣150萬元以下罰金。


司法院資訊處製作；財團法人民間司法改革基金會備份。
